【裁判字號】    98,交聲,2554
【裁判日期】    990129
【裁判案由】    聲明異議
【裁判全文】
臺灣高雄地方法院交通事件裁定        98年度交聲字第2554號
原處分機關  交通部公路總局高雄區監理所
異  議  人
即受處分人  甲○○
上列異議人因違反道路交通管理處罰條例案件，對於交通部公路
總局高雄區監理所民國98年8 月28日所為之裁決（原處分案號：
高監營裁字第裁80-N00000000號）聲明異議，本院裁定如下：
    主  文
原處分撤銷。
甲○○汽車駕駛人，駕駛汽車經測試檢定酒精濃度超過規定標準
，應自民國九十八年八月二十八日起壹年內不得考領駕駛執照，
並施以道路交通安全講習。
    理  由
一、原處分意旨略以：受處分人於民國96年7 月6 日19時30分許
    ，駕駛車號Y9-589號營業一般小客車，行經高雄縣橋頭鄉○
    ○路橋頭鄉公所前，因有「汽車駕駛人酒精濃度超過規定標
    準（每公升0.55毫克以上）」之違規事實，而掣單舉發，爰
    依道路交通管理處罰條例第35條第1 項第1 款規定，裁處受
    處分人罰鍰新臺幣（下同）4 萬9,500 元，自98年8 月28日
    起1 年內不得考領駕駛執照，並施以道路交通安全講習等語
    。
二、聲明異議意旨則以：異議人因酒後駕車違規，業經檢察官為
    緩起訴處分命向財團法人犯罪被害人保護協會臺灣高雄分會
    支付4 萬5,000 元，異議人並已履行緩起訴處分。詎原處分
    機關竟仍裁處罰鍰4 萬9,500 元，為此聲明異議，請求撤銷
    原處分等語。
三、查異議人即受處分人（下稱異議人）甲○○之前揭酒駕違規
    行為，業據異議人於聲明異議狀內記載其旨，並有酒精濃度
    測試單、高雄縣政府警察局舉發違反道路交通管理事件通知
    單、交通部公路總局高雄區○○○○○道路交通管理事件裁
    決書、送達證書影本、聲明異議移送書在卷可稽，異議人確
    有上開交通違規行為，固堪認定。
四、惟按汽車駕駛人，駕駛汽車經測試檢定酒精濃度超過規定標
    準者，處1 萬5,000 元以上6 萬元以下罰鍰，並當場移置保
    管其車輛及吊扣其駕駛執照1 年；又汽車駕駛人，有道路交
    通管理處罰條例第35條第1 項規定之情形者，應接受道路交
    通安全講習，道路交通管理處罰條例第35條第1 項第1 款、
    第24條第1 項第2 款分別定有明文。惟一行為同時觸犯刑事
    法律及違反行政法上義務規定者，依刑事法律處罰之。但其
    行為應處以其他種類行政罰或得沒入之物而未經法院宣告沒
    收者，亦得裁處之，行政罰法第26條第1 項亦規定明確。立
    法理由略以：依刑事法律處罰一行為同時觸犯刑事法律及違
    反行政法上義務規定時，由於刑罰與行政罰同屬對不法行為
    之制裁，而刑罰之懲罰作用較強，故依刑事法律處罰，即足
    資警惕時，實無一事二罰再處行政罰之必要。且刑事法律處
    罰，由法院依法定程序為之，較符合正當法律程序，應予優
    先適用。但罰鍰以外之沒入或其他種類行政罰，因兼具維護
    公共秩序之作用，為達行政目的，行政機關仍得併予裁處。
五、本件異議人前揭酒駕行為，同時涉犯刑法第185 條之3 公共
    危險罪嫌，經臺灣高雄地方法院檢察署（下稱高雄地檢署）
    檢察官偵查後，於96年11月6 日以96年度偵字第26971 號為
    緩起訴處分，緩起訴期間1 年，並應向財團法人犯罪被害人
    保護協會臺灣高雄分會（下稱高雄被害人保護分會）支付4
    萬5,000 元。詎異議人於收受繳納緩起訴金通知後，僅於97
    年4 月25日及同年5 月26日各向高雄被害人保護分會所設專
    戶繳納9,000 元，其後即未按期繼續繳納，經該署郵寄執行
    通知書催繳，異議人仍未履行，高雄地檢署檢察官遂以異議
    人於緩起訴期間內違背應履行之事項為由，依職權以97年度
    撤緩字第472 號撤銷緩起訴處分書，撤銷原緩起訴處分，並
    於同年11月11日將該處分書送達予異議人，異議人於同年月
    12日收受該處分書後，始於同年月14日前往高雄地檢署，請
    求繳納所剩3 期共2 萬7,000 元之緩起訴金，該署檢察官乃
    書具繳納緩起訴金通知單，同意由該署出納室向異議人收取
    2 萬7,000 元之緩起訴金，嗣該署檢察官於97年12月1 日，
    又以97年度撤緩偵字第456 號聲請簡易判決處刑書就異議人
    前開酒駕犯行，向本院聲請簡易判決處刑，經本院以98年度
    審交簡字第540 號判決判處拘役50日，併科罰金2 萬5,000
    元確定等情，有前開緩起訴處分書、撤銷緩起訴處分書、聲
    請簡易判決處刑書、簡易判決、最高法院98年度台非字第
    340 號判決、財團法人犯罪被害人保護協會臺灣高雄分會98
    年12月31日高護緩字第0980000175號函暨附件繳款收據可稽
    。異議人上開酒後駕車行為既業經刑事判決確定依刑事法律
    處罰，且所處拘役屬自由刑而非罰金刑，性質上即無道路交
    通管理處罰條例第35條第8 項所定應繳納不足最低罰鍰部分
    之適用。原處分機關對於同一行為重複裁處罰鍰4 萬9,500
    元，顯違行政罰法第26條第1 項前段之規定，自非合法。至
    於1 年內不得考領駕駛執照、道路交通安全講習部分，均係
    預防將來再犯危險之管制罰，而有別於前揭針對已發生違規
    事實科處罰鍰之行政秩序罰，屬行政罰法第26條第1 項但書
    所定之其他種類行政罰，雖異議人同一酒後駕駛行為業經依
    刑事法律處罰，然原處分機關仍得裁處罰鍰以外之行政罰，
    是原處分機關裁處1 年內不得考領駕駛執照及施以道路安全
    講習，自無不合。
六、本件異議人酒後駕車因僅有一個交通違規行為，有關處罰效
    果之罰鍰、1 年內不得考領駕駛執照、施以道路交通安全講
    習，與該交通違規行為是否存在，均無從分離。異議人既已
    對於原處分關於裁處罰鍰部分聲明異議，關於原處分其他1
    年內不得考領駕駛執照、施以道路交通安全講習部分，均與
    該交通違規行為無從分離，本院自應併予審理，爰將原處分
    全部撤銷，並依道路交通案件處理辦法第20條之規定，自為
    裁定如主文第2 項所示。
七、依道路交通案件處理辦法第20條，道路交通管理處罰條例第
    87條第2 項、第24條第1 項第2 款、第67條第3 項，裁定如
    主文。
中    華    民    國    99    年     1    月    29    日

                  交通法庭  法  官  姚水文
以上正本證明與原本無異。
如不服本裁定，應於收受送達後5 日內向本院提出抗告狀（應附
繕本）。
中    華    民    國    99    年    1     月    29    日
                            書記官  何慧娟

司法院資訊處製作；財團法人民間司法改革基金會備份。
